【裁判字號】    99,交抗,86
【裁判日期】    990129
【裁判案由】    聲明異議
【裁判全文】
臺灣高等法院臺中分院刑事裁定          99年度交抗字第86號
抗  告  人
即受處分人  甲○○
上列抗告人因違反道路交通管理處罰條例案件，不服臺灣臺中地
方法院中華民國98年12月15日所為裁定（98年度交聲字第4184號
），提起抗告，本院裁定如下：
    主  文
抗告駁回。
    理  由
一、抗告意旨略以：(一)抗告人即受處分人甲○○（以下稱抗告人
    ）提出完整資料向原審法院聲明異議，但原審法院卻未給抗
    告人當庭辯解機會，逕行以「推定過失」認定抗告人違法，
    是否表示抗告人提供的案例是裁定錯誤？相同案例顯示有警
    方單位將被處分人實施車輛臨時檢驗後，再據以裁處，較能
    令人心服。(二)附上本車之車牌照片顯示，若本人蓄意模糊車
    牌，大可將後車窗所黏貼之車號也一併模糊，但事實車窗之
    車號清晰可見，更顯示政府所提供之號牌塗漆品質不佳。(三)
    法令並無明顯規範漆脫落至何種程度才算違法，抗告人皆依
    法準時驗車，亦從未被告知牌號不清，故警方若主觀認為不
    清楚，是否以勸誡限期換牌更為妥當，而不是鐵面就開出1
    張3,000元罰單，這對改善交通有何助益？徒增民怨罷了！
    請撤銷原裁定，更為適當之裁定云云。
二、按汽車號牌不得變造損毀、塗抹或粘貼其他材料、加裝邊框
    或霓虹燈、裝置旋轉架、顛倒懸掛或以安裝其他器具之方式
    使不能辨認其牌號，並不得以他物遮蔽，如有污穢，致不能
    辨認其牌號時，應洗刷清楚，道路交通安全規則第11條第2
    項定有明文；又按汽車行駛有損毀或變造汽車牌照、塗抹污
    損牌照，或以安裝其他器具之方式，使不能辨認其牌號者，
    處汽車所有人新臺幣（下同）2,400元以上4,800元以下罰鍰
    ，並責令申請換領牌照或改正，道路交通管理處罰條例第13
    條第1款亦定有明文。
三、經查：
  (一)抗告人於民國（下同）98年10月8日10時52分許，駕駛車牌
    號碼103-NM號營業一般小客車，行經臺中縣太平市○○號道
    路，因「塗抹污損汽車牌照不能辨識號牌」之違規，經員警
    當場舉發，原處分機關交通部公路總局臺中區監理所豐原監
    理站（以下稱原處分機關）遂依違反道路交通管理處罰條例
    第13條第1款規定，對抗告人裁處罰鍰3,000元，有臺中縣警
    察局中縣警交字第HD0000000號舉發違反道路交通管理事件
    通知單影本1份（見原審卷第18頁）、交通部公路總局臺中
    區監理所豐原監理站豐監稽違字第裁63-HD0000000號違反道
    路交通管理事件裁決書影本1份（見原審卷第24頁）、臺中
    縣警察局太平分局98年10月26日中縣太警交字第0980018797
    號函1紙及採證照片3幀在卷可稽（見原審卷第12、28頁）。
  (二)卷附警方採證之103-NM號營業小客車車牌照片3幀，雖於正
    常視力、日間充足光線、近距離及汽車正後方之角度觀之，
    尚能猜認其牌號，惟觀諸上開照片第3幀所示，該後車牌照
    牌號「103-NM」等字樣之紅色油漆幾乎已大部分遭塗抹，與
    車牌底色即白色甚為接近，於該第3幀照片所示約牌照後方3
    至5公尺處觀察，已無法即刻、清楚的辨認該牌照，又苟於
    動態行進、與前車保持相當安全距離、甚或天雨、陰暗光線
    處等情狀下，自更無從加以辨識，是若汽車駕駛人存有僥倖
    ，而有違規超速、闖紅燈…等動態情形，甚或肇事逃逸者，
    勢將產生取締之困難，有違行車秩序之維持，是上揭牌照號
    碼已達不能清楚辨認其牌號之程度，應堪認定。
  (三)抗告人抗告意旨固辯稱係因該批車牌塗漆品質不佳所致云云
    ，惟就經驗法則而言，若同一物質在相同時間受相同外力影
    響之下，當應有相同之結果產生。上開汽車車牌係懸掛於汽
    車正後方，於汽車正常行駛之際，該汽車車牌並非正對汽車
    迎風面，直接受到迎風面之吹拂或沙塵磨損之程度較低，故
    該車牌因風力、沙塵等自然外力因素落漆之機率亦較低。惟
    觀諸上開照片，抗告人迎風面之車前牌其字體漆色非但未若
    後車牌照之褪色情形，卻反而仍清晰可辨，是抗告人所辯，
    已與經驗法則有違。再者，道路交通管理處罰條例，係為維
    護公眾交通秩序，汽車駕駛人駕駛車輛，自負有使牌號得以
    清楚辨認之義務，縱該車牌因自然耗損，汽車駕駛人仍應向
    公路監理機關請求更換牌照，而非放任、利用違法之狀態，
    進而對行車秩序造成侵害。
  (四)綜上所述，本件抗告人確有塗抹污損汽車牌照使不能辨識號
    牌之違規行為無誤，原處分機關依據道路交通管理處罰條例
    第13條第1款規定，裁處抗告人罰鍰3,000元，於法並無不合
    。原審法院以抗告人聲明異議為無理由，予以駁回，本院經
    核並無違誤。抗告人不服原裁定提起抗告，請求撤銷原處分
    ，惟並未提出有利之證據及辯解，抗告人之抗告，為無理由
    ，應予駁回。
四、據上論斷，應依道路交通案件處理辦法第26條，刑事訴訟法
    第41 2條，裁定如主文。
中    華    民    國    99    年    1     月    29    日
            刑事第十一庭  審判長法  官  郭  同  奇
                                法  官  洪  曉  能
                                法  官  許  冰  芬
上列正本證明與原本無異。
不得再抗告。
                                書記官  蔡  嘉  萍
中    華    民    國    99    年    1     月    29    日


司法院資訊處製作；財團法人民間司法改革基金會備份。
